臺灣臺北地方法院民事判決
111年度簡上字第57號
上  訴  人  李慧珍  

被上訴人    紀程議  
訴訟代理人  黃柏嘉律師
            王秉信律師
上列當事人間請求確認本票債權不存在事件，上訴人對於中華民
國110年12月14日本院110年度北簡字第13918號第一審判決提起
上訴，本院於民國111年4月20日言詞辯論終結，判決如下：
    主  文
上訴駁回。
第二審訴訟費用由上訴人負擔。   
    事實及理由
一、上訴人主張：被上訴人持有由上訴人與訴外人高柏祥共同簽
    發如附表所示之本票1紙（下稱系爭本票)，然系爭本票是被
    上訴人與高柏祥間的債務關係，與上訴人無涉，上訴人對高
    柏祥向被上訴人借款一事並不知情，當初是被上訴人向上訴
    人表示為了讓高柏祥不要再亂搞，才要求上訴人在系爭本票
    上簽名，並保證不會拿系爭本票跟上訴人要錢，上訴人始在
    系爭本票上簽名。上訴人雖有向被上訴人借錢，但均有償還
    ，系爭本票之本票債權與上訴人無關，爰訴請確認系爭本票
    之本票債權對上訴人不存在等語。
二、被上訴人則以：系爭本票係上訴人與高柏祥共同向被上訴人
    借款新臺幣(下同)300,000元，縱認消費借貸不能證明，但
    依上訴人自認之事實，亦應認上訴人有為高柏祥保證系爭本
    票債務之意思，亦應負擔票據責任等語置辯。
三、原審就上訴人之請求，為上訴人全部敗訴之判決，上訴人不
    服，提起上訴，其上訴聲明為：㈠原判決廢棄。㈡確認被上訴
    人所持有系爭本票之本票債權對上訴人不存在。被上訴人則
    為答辯聲明：上訴駁回。
四、本件上訴人固不否認有在系爭本票之發票人欄簽名並捺印之
    事實，惟主張系爭本票係高柏祥向被上訴人借款而簽發，伊
    並不知悉高柏祥借款之事，簽立系爭本票時，被上訴人保證
    不會向伊追索等語。經查：
　㈠按在票據上簽名者，依票上所載文義負責；2人以上共同簽名
    時，應連帶負責，票據法第5 條定有明文。次按票據債務人
    不得以自己與發票人或執票人之前手間所存抗辯之事由對抗
    執票人。但執票人取得票據出於惡意者，不在此限，票據法
    第13條定有明文。是票據債務人祇不得以自己與發票人或執
    票人之前手間所存抗辯之事由，對抗執票人，若以其自己與
    執票人間所存抗辯之事由資為對抗，則非法所不許。又按票
    據債務發生後，票據債務人依票據法第13條前段規定之反面
    解釋，對執票人主張兩造間有直接抗辯之事由，而提起確認
    票據債權不存在之訴時，因票據係文義證券及無因證券，票
    據行為一經成立發生票據債務後，即與其基礎之原因關係各
    自獨立，是執票人關於票據給付之原因不負證明之責，應由
    票據債務人就其抗辯之原因事實先負舉證責任，俾貫徹票據
    無因性之本質，以維票據流通性，迨票據原因關係確定後，
    關於該原因關係之存否、內容等之爭執，再依一般舉證責任
    分配法則處理。
　㈡上訴人對於其在系爭本票之發票人欄簽名後交付予被上訴人
    乙節，並不爭執，是兩造為系爭本票之直接前後手，上訴人
    固得以其與被上訴人間所存抗辯事由，對抗被上訴人，但依
    上說明，上訴人以自己與被上訴人間所存抗辯之事由，對抗
    被上訴人時，仍應先由上訴人就該抗辯之事由存在，負舉證
    之責任。查上訴人固主張被上訴人保證不會向其行使系爭本
    票債權，其才同意在系爭本票上簽名云云。然上訴人就其主
    張之前揭有利於己之事實，並未舉證以實其說，自難認上訴
    人與被上訴人間存有前揭抗辯事由，是上訴人此部分主張尚
    不足採。
　㈢就系爭本票基礎原因關係部分，被上訴人稱係借貸關係，上
    訴人與高柏祥係共同發票人，負擔共同發票人責任等語。上
    訴人雖稱：系爭本票係伊男友高柏祥向被上訴人借款而簽發
    ，伊並不知情云云。惟據證人高柏祥於原審具結證稱：伊有
    向被上訴人借30萬元，被上訴人有交付30萬元給伊，並約定
    利息，後來因為伊財務困難沒有繼續繳息，伊有簽發系爭本
    票用來擔保30萬元借款；本票上面有上訴人的簽名是因上訴
    人經濟有困難，也有跟被上訴人借錢，被上訴人為了讓伊趕
    快還錢就拿著系爭本票要求上訴人簽名等語(見原審卷第47-
    49頁)。另證人顏宏守則具結證稱：伊認識高柏祥，伊知道
    高柏祥有跟被上訴人借款；伊也認識上訴人，高柏祥有欠被
    上訴人錢，這件事情上訴人是知情的等語(見原審卷第50-51
    頁)。是依證人高柏祥、顏宏守上開證述可知，證人高柏祥
    確實有向被上訴人借款30萬元，被上訴人亦有交付證人高柏
    祥前開款項無誤，且上訴人對於系爭本票之債權亦非不知情
    。佐以上訴人於原審時曾自陳：當時伊向被上訴人借10萬元
    ，被上訴人就拿系爭本票給伊簽名，並稱只要伊簽了系爭本
    票，高柏祥就會有責任，就不會亂搞；伊不是第一次使用票
    據等語（見原審卷第52-53頁），足見上訴人對於證人高柏
    祥確實曾向被上訴人借款並簽發系爭本票之事，並非毫不知
    情，而上訴人為向被上訴人順利借款，經被上訴人要求後亦
    同意於系爭本票上之發票人欄位簽名並捺印，本院審酌上訴
    人與證人高柏祥為男女朋友關係，上訴人亦非無票據使用經
    驗之人，必當知悉於發票人欄簽名即需負共同發票人責任之
    意，顯見上訴人主觀上明知簽發系爭本票之目的，係在擔保
    證人高柏祥對被上訴人之金錢債務，但為向被上訴人借款，
    仍同意簽名於其上，自當負票據上之責任，是上訴人主張其
    不知悉證人高柏祥有向被上訴人借款而為系爭本票原因關係
    之抗辯，顯屬無據，不足採信。
　㈣從而，上訴人就其主張被上訴人保證不向其行使票據權利之
    有利於己之事實，未能盡其舉證責任證明為真正，且被上訴
    人復已舉證證明系爭本票基礎原因關係為可採，則上訴人請
    求確認系爭本票之債權不存在，洵屬無據。至上訴人雖曾請
    求調閱被上訴人之行車紀錄器欲證明其簽立系爭本票之過程
    ，惟上訴人就應調取何年月日之行車紀錄器均表示不知情（
    見本審卷第32頁），顯無調查之可能，況上訴人簽立系爭本
    票之過程，業據本院認定如前，上訴人此部分調查亦無必要
    ，附此敘明。
五、綜上所述，上訴人請求確認被上訴人持有系爭本票對上訴人
    之票據債權不存在，為無理由，不應准許。從而，原審為上
    訴人敗訴之判決，並無不合，上訴意旨指摘原判決不當，求
    予廢棄改判，為無理由，應予駁回。　
六、本件事證已臻明確，兩造其餘主張與攻擊防禦方法及所提證
    據，經審酌後認與本件判決之結果不生影響，爰不另一一論
    述，併此敘明。
七、訴訟費用負擔之依據：民事訴訟法第78條。
中　　華　　民　　國　　111 　年　　5 　　月　　18　　日
                  民事第八庭  審判長法  官  鄭佾瑩 
　　　　　　　　　　　　　　　　　　法  官  邱于真
　　　　　　　　　　　　　　　　　　法　官  陳威帆
以上正本係照原本作成。
本判決不得上訴。
中　　華　　民　　國　　111 　年　　5 　　月　　18　　日
                                書記官　黃文芳
附表：
編號 本票號碼 發票日期 金額 (新臺幣) 到期日 1 TY0000000 109年6月6日 300,000元 未載